【裁判字號】    92,易,1708
【裁判日期】    920829
【裁判案由】    電子遊戲場業管理條例等
【裁判全文】
臺灣高雄地方法院刑事判決                        九十二年度易字第一七八號
    公  訴  人  臺灣高雄地方法院檢察署檢察官
    被      告  甲○○
右列被告因違反電子遊戲場業管理條例等案件，經檢察官聲請簡易判決處刑（九十二
年度偵字第七四四０號），本院認不宜以簡易判決處刑，改以通常程序判決如左：
    主  文
甲○○違反未依電子遊戲場業管理條例規定辦理營利事業登記，不得經營電子遊戲場
業之規定，累犯，處拘役參拾日，如易科罰金，以參佰元折算壹日。
小瑪莉「寶馬」電子遊戲機壹臺（含ＩＣ板壹塊）及現金新台幣伍佰肆拾元，均沒收
之。
    事  實
一、甲○○於民國（下同）八十七年間，因違反動產擔保交易法，經本院以八十七年
    易字第四一六號判決判處有期徒刑三月，於八十七年五月二十六日易科罰金執行
    完畢。詎仍不知悔改，明知經營電子遊戲場業，須依電子遊戲場業管理條例相關
    規定辦理營利事業登記，竟未向主管機關辦理營利事業登記，即於民國（下同）
    九十二年三月五日，在高雄縣旗山鎮○○路與華中路口其所經營之檳榔攤內，擺
    設會產生聲光影像、圖案、動作之娛樂類電子遊戲機小瑪莉「寶馬」一台，供不
    特定之消費者以每次投入新台幣（下同）十元之方式消費把玩，而經營電子遊戲
    場業。嗣於同日下午四時五十分許，為警於上址查獲，並扣得電子遊戲機小瑪莉
    「寶馬」一台（含ＩＣ板一塊）及於機台內之現金五百四十元（十元硬幣共五十
    四枚）。
二、案經高雄縣警察局旗山分局報請臺灣高雄地方法院檢察署檢察官偵查後聲請簡易
    判決處刑，本院鳳山簡易庭認不宜以簡易判決處刑，簽准改用通常程序審理。
    理  由
一、訊據被告甲○○固坦承於九十二年三月五日，在上址其所經營之檳榔攤內，擺設
    電子遊戲機小瑪莉「寶馬」一台之事實，惟矢口否認有何違反電子遊戲場業管理
    條例之犯行，辯稱：該電子遊戲機係當天才擺設，後因機台內ＩＣ板故障，故未
    供他人把玩，至機台內查獲現金係自己測試ＩＣ板時所投入云云。
二、經查：
  (一)被告於九十二年三月五日，在高雄縣旗山鎮○○路與華中路口其所經營之檳榔攤
    內，擺設電子遊戲機小瑪莉「寶馬」一台之事實，為被告所自承，復據證人即查
    獲被告上開犯行之員警陳俊文到庭結證屬實（見本院九十二年七月一日訊問筆錄
    ），並有高雄縣警察局旗山分局警備隊臨檢紀錄表、扣押筆錄各一紙、現場查獲
    相片四幀在卷可稽。
  (二)被告雖以前詞置辯，並稱因測試機台時稍微有些故障，所以後有把ＩＣ板拆卸下
    來云云（見本院九十二年七月一日訊問筆錄），惟訊據前開證人陳俊文則到庭證
    稱：查獲時ＩＣ板尚在機台內，機台也可以把玩等語明確（見本院九十二年七月
    一日訊問筆錄），另觀之卷附現場所攝相片，電子遊戲機台遭查獲時，有插上電
    源，螢幕並有燈光影像，若該機台確已故障無法把玩，為何仍連結電源耗費電力
    ？螢幕又為何會產生燈光影像？實令人不解，再機台內所查獲之現金共有五百四
    十元，若欲測試ＩＣ板是否有故障，僅投入幾枚硬幣即可得知結果，為何會有五
    十四枚十元硬幣置於其中，亦與常情有違，是被告前揭所辯，顯係卸責之詞，並
    不足採，其擺設電子遊戲機之目的即係在供人打玩甚明，本件事證明確，其犯行
    應堪認定。
三、按電子遊戲場業管理條例第十一條第一項規定，電子遊戲場業於申請營利事業登
    記時，除應依相關法令辦理外，應向直轄巿、縣（巿）主管機關申請核發營利事
    業登記證及營業級別證，並辦理下列事項之登記：一營業級別、二機具類別、三
    營業場所管理人、四營業場所之地址。故設置以電腦方式操縱，產生或顯示聲光
    影像、圖案、動作之電子遊戲機，供不特定人為益智或娛樂類遊戲之營利事業（
    同條例第三條、第四條參照），應依前開規定辦理營利事業登記，未依該條例辦
    理營利事業登記者，依同條例第十五條之規定，即不得經營電子場業。又按電子
    遊戲場業管理條例第十五條雖僅規定：「未依本條例規定辦理營利事業登記者，
    不得經營電子遊戲場業」，惟對照同條例第十六條「非電子遊戲場業之其他營利
    事業，不得就其營業場所，供『他人』設置電子遊戲機營業」之規定，顯見具有
    較高違法性之「非電子遊戲場業之其他營利事業，未經許可『自行』設置電子遊
    戲機營業」，亦應不在容許之列，而同受該條例第十五條規範。是以不論非電子
    遊戲場業之其他營利事業之規模大小，或是否以擺設電子遊戲機供不特人打玩為
    其主要營業項目，均非所問，此觀該條例第十五條規定之立法意旨係「為健全電
    子遊戲場之營業秩序」自明。因而，任何人未依該條例規定辦理電子遊戲場業之
    營利事業登記者，除不得經營電子遊戲場業外，亦不得在騎樓、走道、寺廟、補
    習班等場所，自行設置電子遊戲機營業，此不啻為電子遊戲場業管理條例第十五
    條之規定所欲揭櫫之真正意旨，經濟部八十九年三月七日經（八九）商字第八九
    ○○五五二一號函亦同此認定。是核被告甲○○所為，係違反電子遊戲場業管理
    條例第十五條之未經辦理營利事業登記而擅自經營電子遊戲場業之規定，應依同
    法第二十二條之規定處斷。又被告曾於八十七年間，因違反動產擔保交易法，經
    本院以八十七年易字第四一六號判決判處有期徒刑三月，於八十七年五月二十六
    日易科罰金執行完畢之事實，有本院被告院內索引卡紀錄表、台灣高等法院被告
    全國前案紀錄表及台灣高雄地方法院檢察署刑案資料查註紀錄表各一紙在卷可按
    ，其於五年以內再犯本刑為有期徒刑以上之罪，為累犯，應依刑法第四十七條之
    規定加重其刑。爰審酌被告為圖小利，未經向主管機關申請營利事業登記，即擅
    自經營電子遊戲場業，犯後復飾詞狡卸，態度不佳，惟念其擺設營利之時間非長
    ，擺設機台僅一具等一切情狀，量處如主文所示之刑，並諭知如易科罰金之折算
    標準。至小瑪莉「寶馬」一台（含ＩＣ板一塊）為被告所有，且為供犯罪所用之
    物，扣案之現金五百四十元，係被告所有，因犯罪所得之物，爰分別依刑法第三
    十八條第一項第二款、第三款宣告沒收。
四、至公訴意旨另以：被告甲○○於上開時間，在高雄縣旗山鎮○○路與華中街口其
    所經營之檳榔攤內之公眾得出入之場所，設置電子遊戲機台一具，供不特定人賭
    博娛樂，並以此為營業，因認其所為尚犯刑法第二百六十六條第一項之賭博罪嫌
    云云。按犯罪事實應依證據認定之，無證據不得推定其犯罪事實；不能證明被告
    犯罪者，應諭知無罪之判決，刑事訴訟法第一百五十四條、第三百零一條第一項
    分別定有明文。又刑事訴訟法上所謂認定犯罪事實之證據，係指足以認定被告確
    有犯罪行為之積極證據而言，如未能發現有相當證據或證據不足以證明，自不能
    以推測或擬制之方法以為裁判基礎，又認定不利於被告之事實，需依積極證據，
    苟積極證據不足為不利被告之認定時，即應為有利於被告之認定，更不必有何有
    利之證據，最高法院二十九年上字第三一０五號、四十年台上字第八六號及三十
    年上字第八一六號判例可資參照。本件訊據被告於警訊及偵、審中均堅決否認有
    於公共場所賭博財物；質之上開證人陳俊文現場查獲之情，亦據其答稱：我們到
    現場時沒有看到有人在打玩機台，並不知道有無賭博情事（見本院九十二年七月
    一日訊問筆錄），參以被告擺設機台目的本即係供人打玩藉以賺取利潤，縱於機
    台內查扣有現金五百四十元亦為正常之情，無從據此推論被告涉有於公共場所賭
    博之犯行，是本件並無何積極證據足以證明被告有公訴人所指之上開犯行，本應
    為無罪判決之諭知，惟公訴意旨認此部分與前開有罪部分有裁判上一罪想像競合
    關係，爰不另為無罪判決之諭知。
據上論斷，應依刑事訴訟法第四百五十二條、第二百九十九條第一項前段，電子遊戲
場業管理條例第十五條、第二十二條，刑法第十一條前段、第四十七條、第四十一條
第一項、第三十八條第一項第二款、第三款，罰金罰鍰提高標準條例第二條，判決如
主文。
本案經檢察官郭昭吟到庭執行職務。
中      華      民      國      九十二      年    八    月    二十九  日
                                  臺灣高雄地方法院刑事庭
                                      審判長法官    黃三友
                                            法官    王雅苑
                                            法官    黃宗揚
右正本證明與原本無異。
如不服本判決，應於判決送達後十日內，向本院提出上訴狀。
                                           書記官    陳掌珠
中      華      民      國      九十二      年    八    月    二十九  日
附錄本判決論罪之法條：
電子遊戲場業管理條例第十五條
    未依本條例規定辦理營利事業登記者，不得經營電子遊戲場業。
電子遊戲場業管理條例第二十二條
    違反第十五條規定者，處行為人一年以下有期徒刑、拘役或科或併科新台幣五十
    萬元以上二百五十萬元以下罰金。


司法院資訊處製作；財團法人民間司法改革基金會備份。
